臺灣臺南地方法院刑事判決　　　　　　　 94年度訴字第849號
公　訴　人　臺灣臺南地方法院檢察署檢察官
被　　　告　己○○
指定辯護人　甲○○　本院公設辯護人
上列被告因強盜案件，經檢察官提起公訴（94年度偵字第6796號）
，本院判決如下：
    主  文
己○○竊盜，累犯，處有期徒刑壹年。
    事  實
一、己○○有如下之前科：
  (一)民國90年間，因竊盜罪，經法院判處罰金2千元確定，91年8
    月5日繳清罰金執行完畢。
  (二)92年間因竊盜罪及偽造文書罪，經法院判處有期徒刑1年確
    定；後因違反毒品危害防制條例案件，經法院判處有期徒刑
    6月確定；二罪經法院定應執行刑為1年4月，於93年5月20日
    入監執行，於93年12月23日假釋付保護管束，於94年4月11
    日縮刑保護管束期滿，未經撤銷，以執行完畢論。
二、詎己○○於前開有期徒刑執行完畢後五年內，仍不知悔改，
    於94年5月23日晚上11時24分許，駕駛車牌號碼ＮＨ５─５
    ２５號重型機車（所有人為陳佳利），至臺南市○○路180
    號「一心加油站」，趁站員乙○○未及注意之際，因缺錢花
    用，竟意圖為自己不法所有，至加油島上收銀台旁，竊取「
    一心加油站」所有、由乙○○保管之皮夾內之加油收入現金
    新臺幣1千5百元，得手後欲騎機車離去，為另名站員丁○○
    發覺，抱住己○○之機車阻其離去，並由乙○○及店長丙○○合力制服而當場逮捕己○○，而報警查獲，並在己○○褲
    子左邊前面口袋內扣得1千5百元（1千元及5百元紙鈔各一張
    ，均業經發還）。
三、案經臺南市警察局第一分局報請臺灣臺南地方法院檢察署檢
    察官偵查起訴
    理  由
壹、程序方面：
    按被告以外之人於審判外之陳述，雖不符前四條之規定，而
    經當事人於審判程序同意作為證據，法院審酌該言詞陳述或
    書面陳述作成時之情況，認為適當者，亦得為證據。當事人
    、代理人或辯護人於法院調查證據時，知有第一百五十九條
    第一項不得為證據之情形，而未於言詞辯論終結前聲明異議
    者，視為有前項之同意，刑事訴訟法第一百五十九條之五定
    有明文。查被告及辯護人對於證人丙○○、乙○○及丁○○
    於警詢之證詞，均未爭執其證據能力，揆之上開規定，自得
    作為本件之證據，合先敘明。
貳、實體方面：
一、訊據被告己○○就上開時、地竊取財物，而當場遭逮捕之事
    實均坦承不諱，核與證人丙○○、乙○○及丁○○於警詢時
    之供述相符（分別參見警卷第6頁至第11頁），而證人丁○○、乙○○於本院審理時，亦就被告上開竊盜犯行，具結後
    供述綦詳（參見本院94年10月13日審判筆錄），且互核相符
    ，此外，並有贓物認領保管單1紙在卷可資佐證（參見警卷
    第16頁），堪認被告之自白確係出於真實，應可採信。從而
    ，被告確有意圖為自己不法所有而竊盜財物之事實應可認定
    。
二、論罪科刑：
  (一)查被告因缺錢花用而竊取他人現金財物，並置於自己實力支
    配範圍下後而被查獲，核其所為，係犯刑法第320條第1項之
    竊盜既遂罪。公訴人認係犯刑法第329條之準強盜罪，尚有
    未洽（詳下述），惟其屬實質上一罪，爰依法變更為刑法第
    320條第1項竊盜罪，附此敘明。又被告有如事實欄所載之科
    刑及執行紀錄，有臺灣高等法院被告全國前案紀錄表可按，
    其於有期徒刑執行完畢後，5年以內再犯有期徒刑以上之罪
    ，為累犯，應依刑法第47條規定，加重其刑。爰審酌被告素
    行不佳、犯罪之動機、目的、手段、所生損害及所得利益等
    一切情狀，量處如主文所示之刑，以示懲儆。
  (二)又公訴意旨略以：被告於上開時、地竊取皮包內現金1千5百
    元得手後，欲騎機車離去之際，為另名站員丁○○發覺，當
    場即抱住被告之機車車頭欲攔阻其離去，被告竟為脫免丁○○之逮捕，遂猛加油門衝撞丁○○，而當場施以強暴行為，
    以此方式阻止丁○○，致丁○○受有左手前臂擦傷之傷害（
    傷害部分未據告訴），嗣因乙○○及丙○○見狀後加入圍捕
    而當場逮捕被告，而認被告涉有刑法第329條之準強盜罪云
    云。訊據被告固不否認竊取財物，及遭人發覺之際，欲騎車
    離去之事實，惟堅決否認有何脫免逮捕而為強暴脅迫之犯行
    ，辯稱：我只是要騎車離去，並無衝撞丁○○而施強暴脅迫
    之行為等語。惟經本院查：
　　1.按刑法第三百二十九條準強盜罪之成立，必須以行為人為
  　　脫免逮捕、防護贓物，有當場施強暴、脅迫之行為始足當
    　之。而所謂強暴手段，必須限於行為人有意直接或間接對
      「人」之身體施以暴力，亦即需有施暴行於人之主觀意思
      及客觀積極行為始足當之（最高法院三十年上字第三○二
      三號判例、八十二年度台上字第三八四二號判決、八十五
      年度台上字第一八五九號判決意旨參照）。易言之，所謂
      強暴，仍須以一定形式之暴力行為為必要，倘僅係消極掙
      脫行為，並無積極攻擊行為，尚不得率以準強盜罪論處。
    2.本院勘驗現場錄影光碟，並無任何被告對證人丁○○施強
      暴之畫面，此有本院94年10月13日勘驗筆錄一紙可資佐證
      ，其勘驗結果如下：
      畫面時間23時41分20秒許，被告蹲在機車旁，緩慢匍匐
        前進至加油槍旁置物檯，伸手竊取置物檯上物品。
      畫面時間23時42分0秒許，被告騎機車快速離開，一名
        加油站員工（丁○○）立於被告車頭前方，然後被告機
        車及該名加油站員工離開監視器畫面。
    3.次查證人丁○○於本院證述：「他（指被告）騎機車迎面
      而來，從我的左手邊衝過，我伸出手拉他手把，導致被告
      行向偏移，我趁機抱住他的（機車）龍頭，機車倒下，被
      告把車子牽起來要繼續騎，乙○○及另一個同事來支援，
      抓住被告，站長丙○○把他的鑰匙拔掉，被告被我們抓到
      站長室，然後報警」、「我二隻手抓被告機車手把，但被
      告不管我，仍然一直前進。因為被告一直加速，所以我便
      整個人抱住機車龍頭，被告仍未停止，猛加油門繼續前進
      」等語（參見本院94年10月13日審理筆錄）。證人乙○○
      則於本院證述：「我看到被告狂催油門，但丁○○抱住車
      頭，機車在原地空轉。我過去拉被告的衣服，他已經沒有
      催油門要離開的樣子，他一直說他沒有偷錢，站長要去報
      警時，他還企圖發動車子逃走，我們又把他抓下來，機車
      倒地，站長才把他的鑰匙拔走」等語（參見本院94年10月
      13 日審理筆錄）。參酌證人丁○○及乙○○之證述內容
      ，被告於竊取財物後、騎車欲離開而遭人發覺之際，除加
      機車油門外，並未徒手或持物品毆打證人丁○○，被告客
      觀上並未對證人丁○○為任何不法腕力之實施，至於證人
      丁○○受有左手前臂傷害一情，應認係證人丁○○抓住機
      車過程中因此所受傷害，非被告故意積極施強暴脅迫行為
      所致，要可認定；再者，證人丁○○自發覺被告竊取財物
      ，即抓住被告所駕駛之機車，迄與眾人合力逮捕被告為止
      始鬆手，足認證人丁○○並未因被告有無猛加機車油門因
      此害怕而放手，從而，被告縱然猛加油車而駕駛機車之行
      為，亦未使證人丁○○意思自主受到抑制，亦可認定。揆
      諸前開說明，被告客觀上之行為僅該當於消極掙脫之舉動
      ，且未致證人丁○○有不能抗拒之程度，尚與準強盜罪所
      定「施強暴」之要件不符。是被告辯稱其並無施強暴行為
      之故意等語，應可採信。此外，又無其他證據佐以認定被
      告猛加機車油門的動作，係出於對證人施加強暴行為之意
      ，惟此部分與前開有罪部分有實質上一罪之關係，爰不另
      為無罪之諭知，附此說明。
據上論斷，應依刑事訴訟法第299條第1項前段、第300條，刑法
第320條第1項、第47條，罰金罰鍰提高標準條例第一條前段，判
決如主文。
本案經檢察官林仲斌偵查後提起公訴；檢察官戊○○到庭執行職
務。
中　　華　　民　　國　　94　　年　　10　　月　　27　　日
　　　　　　　　　刑事第八庭    審判長法　官　蘇義洲
                                      法  官  徐文瑞
                                      法  官  洪士傑
以上正本證明與原本無異。
如不服本判決，應於判決送達後10日內，向本院提出上訴狀（應
附繕本）。
　　　　      　　　　　　　　　　　　書記官　李佩珊
中　　華　　民　　國　　94　　年　　10　　月　　31　　日
附錄法條：
中華民國刑法第320條第1項
意圖為自己或第三人不法之所有，而竊取他人之動產者，為竊盜
罪，處 5 年以下有期徒刑、拘役或 500 元以下罰金。
